【裁判字號】    90,訴,432
【裁判日期】    900525
【裁判案由】    違反臺灣地區與大陸地區人民關係條例等
【裁判全文】
臺灣高雄地方法院刑事判決                            九十年度訴字第四三二號
    公  訴  人  臺灣高雄地方法院檢察署檢察官
    被      告  甲○○
                丙○○
    右  一  人
    選任辯護人  張義棟
右列被告因違反臺灣地區與大陸地區人民關係條例等案件，經檢察官提起公訴（八十
九年度偵字第二三八五號、八十九年度偵緝字第二七二號、九十年度偵字第一
五六號、第一四二二號），本院判決如左：
    主  文
甲○○共同違反不得使大陸地區人民非法進入台灣地區之規定，處有期徒刑陸月，如
易科罰金以佰元折算壹日。
丙○○共同違反不得使大陸地區人民非法進入台灣地區之規定，累犯，處有期徒刑
月，如易科罰金以佰元折算壹日。
    事  實
一、丙○○明知甲○○係以「假結婚、真引進」之方式，從事仲介大陸地區人士非法
    入境台灣之不法集團份子，於民國八十八年間，甲○○帶丙○○去大陸，透過大
    陸地區人民謝深認識大陸地區人民蔡信強，丙○○與甲○○、大陸地區人民蔡信
    強、謝深，共同基於以辦理假結婚之方式使蔡信強非法進入台灣從事工作之犯意
    聯絡，約定苟蔡信強得以探親名義順利進入台灣地區工作三年，則丙○○可拿到
    新台幣十五萬元及以後每月五千元之代價，丙○○表示同意即與蔡信強於八十八
    年七月六日在大陸地區福建省福州市公證處辦理結婚手續。而丙○○明知其與蔡
    信強間之婚姻欠缺結婚真意為無效之婚姻，仍持在大陸地區福州省福州市公證處
    製作之結婚證書及經「財團法人海峽交流基金會」（下稱海基會）認證之公證書
    等文書，先於八十八年七月二十二日在高雄市政府前金戶政事務所填具「結婚登
    記申請書」，申請辦理結婚之戶籍登記，致使該管公務員將此等不實之事項登載
    於戶籍登記簿、戶口名簿等公文書上，足以生損害於戶政機關對戶籍管理之正確
    性。旋丙○○基於同一目的，於八十八年七月二十三日持其之前所填具之「大陸
    地區人民進入台灣地區旅行證申請書」、「大陸地區人民進入台灣地區保證書」
    ，檢同前述結婚公證書、證明書及丙○○本人戶籍謄本等資料，據以行使向內政
    部警政署入出境管理局（下稱入出境管理局）以配偶來台探視為由，申請大陸地
    區男子蔡信強入境，經入出境管理局該管公務員審查後不知有偽，而於上開旅行
    證申請書之公文書上記載「於八十八年七月六日結婚」，准許發給蔡信強入境許
    可證，使蔡信強在八十八年十一月一日得以探視方式入境。蔡信強由於找不到工
    作，遂於丙○○因施用毒品案件被法院裁定送戒治處所強制戒治後，於八十九年
    一月十二日出境返回大陸，又於同年七月二十四日偷渡來臺灣，自翌日起在位於
    高雄縣鳥松鄉○○路七十巷十四號之佳益冷凍食品有限公司打雜工（負責人乙○
    ○、工頭丁○○部分犯行，業經本院判決確定），每日薪資七百元，嗣於同年十
    月二十一日十四時十分許在上址為警當場查獲，始知上情。
二、案經高雄縣警察局仁武分局、高雄市政府警察局鹽埕分局及新興分局移送台灣高
    雄地方法院檢察署檢察官偵查起訴。
    理  由
一、訊之被告甲○○固坦承其曾問丙○○有無考慮結婚，要不要去大陸相親，後來帶
    丙○○去大陸，有拿到謝深給的二萬元紅包等語，辯稱：丙○○是一起去大陸旅
    遊，在大陸由妻陳錦雲介紹與蔡信強認識云云；被告丙○○於警訊中對於上情坦
    承不諱，惟嗣於警訊中僅坦承其與蔡信強於八十八年七月六日在大陸地區福建省
    福州市辦理結婚登記後，於同年月二十二日持該福州市結婚證明書、公證書等文
    件，向高雄市政府地政局前金戶政事務所辦理結婚登記，蔡信強有給五萬元作聘
    金等語，惟矢口否認其與蔡信強之婚姻為假結婚，改稱：有與蔡信強同住在高雄
    市○○區○○路三一之四號，停止戒治出所未去找蔡信強，不知蔡信強回去大陸
    後如何再來臺灣，後來問管區警員始知蔡信強已被遣送出境云云。
二、惟查：蔡信強係大陸地區男子，透過甲○○、大陸地區人民謝深認識丙○○，藉
    假結婚後來台探親方式，非法進入來台灣地區從事工作賺錢，花費仲介費十四萬
    五千元人民幣，每月須給付被告丙○○新臺幣五千元，可工作三年，來臺後一直
    與丙○○住在府北路，沒有找到工作，因丙○○施用毒品被捕，始於八十九年一
    月十二日出境回大陸，同年七月二十四日再偷渡來臺打工賺錢，丙○○我偷渡來
    臺等情，業據蔡信強於警訊時陳述明確（八十九年十月二十一日警訊筆錄）。而
    蔡信強偷渡來臺後，一直居住在工作之高雄縣鳥松鄉○○路七十巷十四號佳益冷
    凍食品有限公司內，未與丙○○聯絡及同居之事實，此亦為被告丙○○於偵訊及
    審理中自承在卷，而蔡信強、另一名大陸人民蔡配珍在上址非法工作，當場為警
    查獲，亦有警訊筆錄可按，復經該公司負責人即乙○○、工頭丁○○證述明確，
    則被告蔡信強入境後，與丙○○應仍屬新婚期間，丙○○於毒品案件戒治期間，
    竟未與蔡信強聯絡，而蔡信強旋出境返回大陸，二人自此失去聯繫，蔡信強欲來
    臺，不思透過丙○○申請核准入境，竟猶甘冒風險乘船偷渡來臺工作，且對領有
    殘障補助、行動不便之丙○○放任不顧，亦未照顧，顯與常情有違。又被告丙○
    ○與蔡信強曾同住在臺同住於府北路址一個月左右時間，固據證人即鄰居許月里
    到庭證述明確，惟丙○○與蔡信強於勤區警員楊志雄主動查訪時均無人在家，須
    先以行動電話與丙○○聯繫，始找得到二人，丙○○實際上住在鹽埕區，去鹽埕
    區查訪亦未獲會晤該二人，亦經證人即勤區警員楊志雄於本院審理時到庭結證屬
    實（本院九十年四月二十五日審理筆錄），倘丙○○與蔡信強果有結婚之真意，
蔡信強衡無故意設詞誣陷之理？況被告丙○○前已於警訊中，就如何假結婚、申
    請蔡信強來臺工作、代價多少坦認無訛，其於警訊時所供陳係出於自由意識所為
    ，並於筆錄上簽認，業經楊志雄到庭證述無訛。而丙○○既係甲○○鼓動，始與
    甲○○一起前往大陸假結婚，甲○○亦因此自大陸人民謝深得到二萬元之代價，
    分別據丙○○、甲○○供述在卷，甲○○當無不知丙○○與蔡信強係假結婚之理
    。職是，渠等辯稱：與蔡信強是真結婚云云，顯不足採信。此外，復有高雄市政
    府地政局前金戶政事戶籍謄本、海基會（八八）核字第二二三七三號證明、大陸
    地區福建省福州市公證處公證書、結婚證書、蔡信強與丙○○之入出境資料各一
    份在卷可參。洵見被告丙○○與甲○○、大陸人民謝深共同以「假結婚真引進」
    之方式使蔡信強非法入境台灣地區非法從事工作，狀至明顯。事證明確，被告犯
    行洵堪認定。
二、核被告甲○○、丙○○所為均係違反臺灣地區與大陸地區人民關係條例第十五條
    第一項規定，而均犯有同法第七十九條第一項之非法使大陸地區人民進入臺灣地
    區罪，及刑法第二百十六條、第二百十四條之行使公務員登載不實罪。被告二人
    使公務員登載不實之低度行為，為行使之高度行為吸收，不另論罪。又被告二人
    辦理假結婚事宜，最終目的無非為使蔡信強得以進入臺灣地區，而為達成上述目
    的，自必先辦妥戶籍登記（即記載其配偶為蔡信強），以上歷程當為被告二人、
    蔡信強、大陸人民謝深等均知之甚詳，洵見被告二人與蔡信強、大陸人民謝深就
    上揭所犯非法使大陸地區人民進入臺灣地區罪及行使公務員登載不實罪等行為，
    有犯意聯絡及行為分擔，均為共同正犯。公訴意旨於此漏未論蔡信強與大陸地區
    人民謝深亦為共同正犯，尚有未洽，附此敘明。又被告所犯上開條例第七十九條
    第一項之罪與刑法第二百十六條、第二百十四條之行使公務員登載不實罪間有方
    法結果之牽連關係，依刑法第五十五條規定，應從較重之非法使大陸地區人民進
    入臺灣地區罪處斷。被告丙○○曾於八十五年間因違反麻醉藥品管理條例案件經
    本院判處有期徒刑四月確定，於八十六年三月二十八日執行完畢，有台灣高等法
    院被告全國前案紀錄表附卷可憑，其於有期徒刑執行完畢後五年以內再犯本罪，
    應依累犯規定加重其刑。爰審酌被告二人貪圖報酬而觸法，其使大陸地區人民非
    法進入臺灣地區非法從事工作之行為，有足以妨害臺灣地區安全及社會善良風俗
    ，犯後否認犯行等一切情狀，爰分別量處如主文所示之刑。又刑法第四十一條業
    已於九十年一月十日修正公布，並於九十年一月十二日生效，依其修正內容為犯
    最重本刑為五年以下有期徒刑以下之刑之罪，而受六個月以下有期徒刑或拘役之
    宣告，因身體、教育、職業、家庭之關係或其他正當事由，執行顯有困難者，得
    以一元以上三元以下折算一日，得易科罰金，是以，揆諸上開修正，就被告宣告
    之刑併以諭知易科罰金之折算標準，附此敘明。
據上論斷，應依刑事訴訟法第二百九十九條第一項前段、臺灣地區與大陸地區人民關
係條例第十五條第一項、第七十九條第一項，刑法第二條第一項前段、第十一條前段
、第二十八條、第二百十四條、第二百十六條、第四十七條、第五十五條後段，罰金
罰鍰提高標準條例第一條前段、第二條，判決如主文。
中      華      民      國     九十     年      五      月    二十五    日
                                  臺灣高雄地方法院刑事第一庭
                                      法  官   郭貞秀
右正本證明與原本無異。
如不服本判決，應於判決送達後十日內，向本院提出上訴狀。
           書  記  官   黃國忠
中    華    民    國      九十      年      五      月      二十八      日


司法院資訊處製作；財團法人民間司法改革基金會備份。
